臺灣臺南地方法院民事裁定
110年度消債更字第163號
債  務  人  鄭昭麟

代  理  人  楊淑惠律師
上列當事人因消費者債務清理事件聲請更生，本院裁定如下：
    主  文
聲請人鄭昭麟自民國111年3月18日下午5時起開始更生程序，並
命司法事務官進行本件更生程序。
    理  由
一、按債務人不能清償債務或有不能清償之虞者，且無擔保或無
    優先權之本金及利息債務總額未逾新臺幣（下同）1,200萬
    元者，於法院裁定開始清算程序或宣告破產前，得向法院聲
    請更生。債務人對於金融機構負債務者，在聲請更生或清算
    前，應向最大債權金融機構請求協商債務清償方案，或向其
    住、居所地之法院或鄉、鎮、市、區調解委員會聲請債務清
    理之調解。債務人為前項請求或聲請，應以書面為之，並提
    出財產及收入狀況說明書、債權人及債務人清冊，及按債權
    人之人數提出繕本或影本。法院開始更生程序之裁定，應載
    明其年、月、日、時，並即時發生效力。法院裁定開始更生
    程序後，得命司法事務官進行更生程序。消費者債務清理條
    例（下稱消債條例）第3條、第42條第1項、第151條第1、2
    項、第45條第1項、第16條第1項前段分別定有明文。
二、聲請意旨略以：聲請人現從事領隊，月薪約為25,000元；聲
    請人積欠無擔保或無優先權之債務約6,545,888元，於民國1
    10年3月10日向本院申請債務清理前置調解而調解不成立，
    有不能清償債務之情事，爰依消債條例之規定聲請更生等語
    。
三、經查：
  (一)聲請人為一般消費者，並未從事營業，核屬消債條例所定
       5年内未從事營業活動之消費者，且前未曾經法院宣告清
      算程序或宣告破產，亦未曾依消債條例或破產法之規定而
      受刑之宣告等情，有聲請人所提出之收入切結書、全國財
      產稅總歸戶財產查詢清單、107、108年度綜合所得稅各類
      所得資料清單、勞保投保資料等件為證【見本院110年度
      南司消債調字第137號卷（下稱調解卷）第21、25、27、3
      7頁、本院卷第73、74頁】，並有109年度稅務電子閘門財
      產所得調件明細表、本院民事紀錄科查詢表、臺灣高等法
      院被告前案紀錄表在卷足憑(見本院卷第37至39、49、50
      頁）。另聲請人前向本院聲請債務清理之調解而調解不成
      立，業經本院依職權調取上開調解卷核閱無訛，堪認聲請
      人於提起本件更生聲請前，已踐行前置調解程序而調解不
      成立。又聲請人積欠元大商業銀行股份有限公司（下稱元
      大銀行）1,651,062元（本金593,125元、利息、違約金及
      其他費用1,057,937元）、積欠力富資產管理股份有限公
      司（下稱力富公司）6,463,000元（經本院分別於110年3
      月16日、110年5月25日、110年8月16日三度函請力富公司
      陳報債權額，惟迄今未見回覆，爰以債務人之財團法人金
      融聯合徵信中心查詢當事人綜合信用報告回覆書所列債權
      額計，又因上開回覆書未區分本金、利息及違約金，爰均
      以本息計列），有財團法人金融聯合徵信中心查詢當事人
      綜合信用報告回覆書、元大商業銀行股份有限公司之陳報
      狀在卷可稽（見調解卷第31至36、65至69頁），是聲請人
      無擔保及無優先權之本金及利息債務額尚未逾1,200萬元
      。
  (二)聲請人主張其目前從事領隊工作，雇主不固定，月薪約為
      25,000元，未領有勞工保險、國民年金保險各項年金給付
      及社會福利補助等情，業據其提出收入切結書、勞工保險
      被保險人投保資料表為憑（見調解卷第37頁、本院卷第73
      、74頁），並有勞動部勞工保險局函、臺南市政府社會局
      函在卷可按（見本院卷第67、85頁）；參酌聲請人之綜合
      所得稅各類所得資料清單、全國財產稅總歸戶財產查詢清
      單、稅務電子閘門財產所得調件明細表（見調解卷第21、
      25、27頁、本院卷第45至50頁），亦查無其他薪資收入。
      基此，爰以每月收入25,000元作為聲請人償債能力之計算
      基礎。另聲請人前向新光人壽保險股份有限公司投保保單
      號碼A9MD537530、AISD430150、AR00000000之保險契約，
      向國泰人壽保險股份有限公司投保保單號碼0000000000、
      0000000000之保險契約，向全球人壽保險股份有限公司投
      保保單號碼00000000之保險契約，向臺銀人壽保險股份有
      限公司投保保單號碼0000000000之保險契約，上開保險契
      約如解約，可領回之解約金合計約671,506元，有前揭各
      人壽保險公司之回函可參（見本院卷第87至103頁），聲
      請人現有財產之總額應以671,506元論計。
  (三)按債務人必要生活費用，以最近一年衛生福利部或直轄市
      政府所公告當地區每人每月最低生活費1.2倍定之。受扶
      養者之必要生活費用，準用第一項規定計算基準數額，並
      依債務人依法應負擔扶養義務之比例認定之。消債條例第
      64條之2第1項定有明文。債務人聲請更生或清算時所提財
      產及收入狀況說明書，其表明每月必要支出之數額，與消
      債條例第64條之2第1項、第2項規定之認定標準相符者，
      毋庸記載原因、種類及提出證明文件，亦為消債條例施行
      細則第21之1條第3項所明定。是以聲請人居住地之臺南市
      111年度每人每月最低生活費14,230元之1.2倍計算，債務
      人每月必要生活費用即應以17,076元(計算式：14,230元×
      l.2＝17,076元）為認定基準。
  (四)最大債權金融機構元大銀行於前置調解時提供聲請人以債
      權額720,000元分180期、0利率、每月償還4,000元之清償
      分案；力富公司則未陳報債權額及清償方案，此有元大銀
      行陳報狀、前置調解金融機構無擔保債務還款分配表在卷
      可參（見調解卷第65至67頁）。聲請人每月所得25,000元
      於扣除生活必要支出17,076元後，尚餘7,924元，雖尚足
      支應前開元大銀行提供之分期清償金額，惟聲請人尚有積
      欠力富公司6,463,000元之債務，且力富公司經本院再三
      函詢，均未提出清償方案，而縱力富公司願提供與最大債
      權金融機構元大銀行相同條件之「180期、0利率」分期清
      償方案，聲請人每月須清償之分期金額約為35,906元，顯
      非聲請人所能負擔。又聲請人目前名下財產總額671,506
      元與聲請人所負前述債務相較，仍屬懸殊。是本院衡酌聲
      請人上開收入、財產狀況及所負債務金額，足認聲請人已
      有不能清償債務之虞。
四、綜上所述，聲請人僅係一般消費者，並未從事營業，有不能
    清償債務之虞，復未經本院裁定開始更生程序或許可和解或
    宣告破產，又無消債條例第6條第3項、第46條各款所定法院
    應駁回更生聲請之事由存在，聲請人聲請更生，應屬有據。
五、末按，法院裁定開始更生或清算程序後，得命司法事務官進
    行更生或清算程序，必要時得選任律師、會計師或其他適當
    之自然人或法人一人為監督人或管理人，消費者債務清理條
    例第16條第1項定有明文。本件既經本院裁定開始更生程序
    ，爰併依前開規定，命司法事務官進行更生程序。
中　　華　　民　　國　 111　　年　　3 　　月　　18　　日
                  民事消債法庭  法　官　張玉萱
以上正本係照原本作成。
本件裁定不得抗告。
本裁定已於民國111年3月18日下午5時整公告。
中　　華　　民　　國　　111 　年　　3 　　月　　18　　日
                              書記官  鄭伊汝